臺灣桃園地方法院刑事判決　　　　　 99年度交簡上字第257號
上　訴　人
即　被　告　許家暐
輔　佐　人
即被告之母　李芳貞
上列被告因過失傷害案件，不服本院刑事庭中華民國99年8 月16
日99年度桃簡字第1893號第一審刑事簡易判決（檢察官聲請簡易
判決處刑案號：99年度偵字第8508號），提起上訴，本院管轄之
第二審合議庭判決如下：
    主  文
原判決撤銷。
許家暐犯過失傷害罪，處拘役拾伍日，如易科罰金，以新臺幣
壹仟元折算壹日。緩刑年。
    事  實
一、許家暐於民國98年10月12日上午，騎乘車牌號碼BC3- 482號
    之普通重型機車，沿桃園縣平鎮市○○路由大溪往龍潭方向
    行駛，於同日上午10時許，行經陳張金連位於桃園縣平鎮市
    ○○路九龍段127 號住處對面時，適有疏未注意在設有行人
    穿越道之路段，須經由行人穿越道穿越馬路，不得在行人穿
    越道100 公尺範圍內穿越道路之行人陳張金連，自距行人穿
    越道未及100 公尺之中興路九龍段127 號對面馬路外，徒步
    穿越馬路欲返回對面中興路127 號住處且已行至距路邊4 公
    尺距離之中興路車道內，而許家暐原應注意車前狀況，並隨
    時採取必要之安全措施，而依當時天候陰、日間有自然光線
    、柏油路面濕滑但無缺陷、視距正常，並無不能注意之情事
    ，竟疏未注意車前行人陳張金連之行走動向，致其所騎乘之
    前開機車右側車身撞及陳張金連，陳張金連因而倒地，並受
    有下巴擦傷、右肘擦傷、右臀挫傷、右膝擦傷及雙側恥骨閉
    鎖性骨折之傷害。許家暐肇事後，於上開過失傷害犯行尚未
    為有追訴權之機關發覺前，留於肇事現場，嗣於員警到場處
    理時，當場表明為肇事普通重型機車之駕駛，自首而接受裁
    判。
二、案經陳張金連訴由桃園縣政府警察局平鎮分局報告臺灣桃園
    地方法院檢察署檢察官偵查後聲請簡易判決處刑。
    理  由
甲、證據能力部分
一、按被告以外之人於審判外之言詞或書面陳述，除法律有規定
    者外，不得作為證據；被告以外之人於審判外向法官所為之
    陳述，得為證據；被告以外之人於檢察事務官、司法警察官
    或司法警察調查中所為之陳述，與審判中不符時，其先前之
    陳述具有較可信之特別情況，且為證明犯罪事實存否所必要
    者，得為證據，刑事訴訟法第159 條第1 項、第159 條之1
    、第159 之2 條分別定有明文。經查：
（一）證人即案發當時與被告許家暐分別騎乘機車行經事發地點
      之人張建宇於本院100 年度訴字第36號損害賠償事件審理
      中經具結後所為陳述，係被告以外之人於審判外向法官所
      為之陳述，依刑事訴訟法第159 條第1 第1 項之規定，得
      為證據。
（二）證人陳張金連於警詢時所為之證述，雖屬傳聞證據，惟該
      該警詢過程查無其他違法取證之瑕疵存在，是證人陳張金
      連於警詢中之證述堪認係出於其自由意志。再者，本院審
      理中業已傳喚陳張金連到庭作證，並准許被告許家暐對證
      人陳張金連當庭及先前陳述進行詰問，此有本院審判筆錄
      在卷可考。即已賦予被告許家暐對於證人陳張金連對質詰
      問機會，因之，參諸刑事訴訟法159 條規定之立法意旨原
      即在保障被告之對質詰問權以觀，證人陳張金連於審判外
      之警詢中所為之證述既已經被告許家暐於本院審理中詰問
      核實，則其於審判外陳述與審判中之證述意旨相符之部分
      ，業因證人陳張金連已就該相同內容於本院審理中再次證
      述在卷，而可認該部分警詢證述內容已非仍屬傳聞，而無
      依該條規定排除之必要。至證人陳張金連於審判外之警詢
      中所為陳述與審判中之證述意旨不符者，因後述之理由，
      堪認不具有較可信之特別情況，因認不具證據能力，惟按
      「被告以外之人於審判外之言詞或書面陳述，雖不得以之
      直接作為認定犯罪事實與否之證據，但參酌現行刑事訴訟
      法第166 條之1 第2 項、第3 項第6 款，第166 條之2 之
      規定及行反詰問時，容許以陳述人先前不一致之陳述作為
      彈劾證據之法理，非不得以之作為彈劾證據，用來爭執被
      告、證人、鑑定人陳述之證明力」（最高法院著有94年度
      臺上字第6881號判決可資參照），是證人陳張金連於警詢
      中所為而與審判中證詞不符之陳述，固不得直接作為認定
      被告許家暐犯罪事實存否之證據，惟應容許以之作為彈劾
      證據，用以爭執證人先後不一致之陳述之證明力。
二、本件認定事實所引用之道路交通事故現場圖、道路交通事故
    調查報告表（一）、（二）、事故現場照片、桃園縣政府警
    察局道路交通事故肇事人自首情形紀錄表、陳張金連之國軍
    桃園總醫院附設民眾診療服務處99年4 月27日診斷證明書、
    國軍桃園總醫院99年11月18日醫桃企管字第0990003474號函
    及函附之陳張金連病歷資料、重慶骨科診所99年3 月4 日診
    斷證明書、證人即重慶骨科診所院長黃頌評提出之陳張金連
    99年3 月4 日就診拍攝之Ｘ光片光碟、長庚醫療財團法人林
    口長庚紀念醫院100 年1 月21日（九九）長庚院法字第1282
    號函及函附之陳張金連病歷資料等證據，檢察官及被告並未
    主張排除其證據能力，且迄於本院言詞辯論終結前均未表示
    異議，本院審酌並無事證足證前開證據係公務員違背法定程
    序所取得，其書證部分復無刑事訴訟法第159 條之4 之顯有
    不可信之情況與不得作為證據之情形，因認本件認定事實所
    引用之上開證據，均有證據能力。
乙、認定犯罪事實之依據及理由
一、訊據被告許家暐矢口否認有何過失傷害犯行，辯稱：案發當
    天我有注意路況，但當時下大雨，視線不良，陳張金連是突
    然從路邊竄出來，是她突然闖入我的車道，我發現到陳張金
    連的時候，已經盡力向左閃避，所以我沒有撞到她，也沒有
    任何過失。又本件案發係在98年10月12日，陳張金連因為本
    案事故所受傷害，應以該日急診之診斷證明書所載為準，而
    陳張金連於98年11月19日至重慶骨科就診時，雖經診斷有「
    雙側恥骨閉鎖性骨折」，但該次就診日期距本件案發當日已
    有1 個多月，所以該次傷害結果也難歸責於被告云云。惟查
    ：
（一）被告許家暐於98年10月12日上午，騎乘車牌號碼BC3- 482
      號之重型機車，沿桃園縣平鎮市○○路由大溪往龍潭方向
      行駛，於同日上午10時許，行經陳張金連位於桃園縣平鎮
      市○○路○○段127 號住處對面時，其右側車身撞及斯時
      正由中興路127 號對面穿越馬路，欲返回中興路127 號住
      處之陳張金連，致陳張金連受有傷害一節，業據被告許家
      暐於98年10月12日中午12時55分至同日下午1 時15分之警
      詢中供稱：「我於98年10月12日10時許，在平鎮市○○路
      ○○段127 號對面發生車禍，當時我騎乘BC3-482 普通重
      機車行駛於中興路由大西方向往龍潭方向行駛，到了肇事
      處時，陳張金連正要穿越馬路走到我左側的127 號方向，
      我當時閃避不及，然後我所騎機車右側車身擦撞上路人陳
      女，該路人就倒地了，我也人車都倒地。」、「我車輛不
      知何處受損，第一撞擊點是我右側車身，我的機車沒有移
      動。」等語在卷。經查，被告許家暐前開警詢筆錄，係於
      距案發時刻僅約3 小時後所為，則被告許家暐就甫發生之
      車禍事故細節當仍記憶深刻，而被告許家暐於該次警詢中
      ，非僅就其所騎乘之機車確曾撞及證人陳張金連一情陳述
      明確，甚且就撞擊位置亦供述甚詳，所述顯非子虛。再者
      ，被告許家暐前開所供，亦核與證人即告訴人陳張金連於
      警詢中所證：「98年10月12日10時0 分，我要穿越中興路
      時，就被許家暐騎BC3-482 普通重機車撞上我摔倒。」、
      於本院審理中證稱；「我從中興路127 號對面菜園起來，
      要走回對面住處，菜園到馬路中間有一條水溝（證人當庭
      比出水溝寬度，經當庭丈量結果為65公分），我跨不過，
      但上面有棧板，我走過棧板到馬路，再走過馬路上的白線
      進到車道裡之後，站在哪裡喘一下才能再繼續走，結果被
      告就騎機車來撞到我，我被撞到很痛。」等語，互核一致
      。況且，被告許家暐於本院100 年9 月27日審理中亦辯稱
      ：「（審判長問：你剛剛講說當你看到告訴人陳張金連時
      ，她的人是在你右前方1 點鐘的方向，跟你距離只剩1 台
      機車的距離，但是你在98年10月12日車禍發生當天接受警
      詢時，你說『因為我超越我前方的兩輛機車，因為當時雨
      勢過大，視線不好，我沒有注意到路人陳張金連正要穿越
      馬路走到我左側，所以我騎機車右側車身擦撞到路人。』
      按照你的說法，當時是不是因為你要超車，一超過去之後
      就撞到了？）不是，因為做筆錄的時候是我剛從醫院出來
      ，直接去做筆錄，因為我有受傷，當下的意識是我超車了
      ，才去撞到她，可是並不是這樣子，其實我也沒有超車，
      我是綠燈起步，每台車速不一樣。（審判長問：所以呢？
      ）他們在聊天騎比較慢，他們在路邊，我騎過去之後，才
      發現告訴人。」而僅爭執其並非因超車而發生車禍事故，
      且其係在陳張金連出現於其右前方1 點鐘方向、僅距1 輛
      機車車身距離時，始發現陳張金連之身影，而並未否認其
      於案發當時確係騎乘機車撞及證人陳張金連。準此，堪認
      被告許家暐於警詢中所供其於案發時、地，確曾騎乘BC3-
      482 普通重型機車，並以右側車身撞擊證人陳張金連，致
      陳張金連倒地受傷一節，核與事實相符，堪以認定。至被
      告許家暐於本院審理中辯稱其於案發當時未曾撞及陳張金
      連云云，顯係卸責之詞，洵無足採。又證人陳張金連警詢
      筆錄原載稱：「98年10月12日10時0 分，我從住家127 號
      對面看完菜要穿越中興路回127 號家時，才走兩三步對面
      住家，就被許家暐騎BC3-482 普通重機車撞上我摔倒。」
      等語，嗣經塗改後改載為：「98年10月12日10時0 分，我
      從住家127 號要到對面看菜，要穿越中興路到對面時，就
      被許家暐騎BC3-482 普通重機車撞上我摔倒。」云云，而
      就證人陳張金連當日行向記載為「自中興路127 號住處欲
      前往對面菜園」云云。惟查，被告許家暐於警詢以迄本院
      審理中及證人陳張金連於本院審理時，均就證人陳張金連
      案發當日係於「自中興路127 號對面穿越馬路欲前往中興
      路127 號」一節陳述明確，且依卷附案發當日員警到場處
      理後所繪製之道路交通事故現場圖所載，證人陳張金連穿
      越道路之行向係「自中興路127 號對面欲穿越中興路」，
      另依卷存之事故現場照片所示，本件事故地點亦係靠近中
      興路127 號對面無訛，而均與被告許家暐、陳張金連所稱
      案發當日陳張金連係「自中興路127 號對面穿越馬路欲前
      往中興路127 號」一情互核一致，是堪認被告許家暐及證
      人陳張金連此部分所述，核與事實相符，堪以採信。是以
      ，證人陳張金連警詢筆錄載稱「我從住家127 號要到對面
      看菜，要穿越中興路到對面時... 」一節，當係證人陳張
      金連與製作筆錄之員警雙方於警詢之際傳達理解互有出入
      肇致之誤，尚無足採。
（二）至被告許家暐固辯稱：案發當時我有注意路況，但陳張金
      連突然從路邊竄出來，是她突然闖入我的車道，我發現到
      陳張金連的時候，已經盡力向左閃避，所以我沒有任何過
      失云云。惟查：
   1、證人陳張金連於本院審理中證稱：「98年10月12日約上午
      10點時，我在平鎮市○○路○○段127 號住處對面的馬路
      被許家暐騎機車撞到。我去種菜，我從菜園起來，喘喘站
      在路邊，在那邊休息一下，才有辦法繼續走。我是站在白
      線內，就是站在車道裡面，菜園到馬路中間有一條水溝這
      麼寬（經通譯當庭丈量後約為65公分），我跨不過，但是
      上面有放棧板。我從菜園經過那個棧板，走到馬路超過白
      線之後，因為很喘，所以在那邊休息一下，我從菜園到我
      被撞的地方是用走的，老人家哪有辦法用跑的。」等語在
      卷。經查，證人陳張金連於案發當時高齡72歲，此有卷載
      其個人基本資料可參，以其年事之高，縱於本件案發前尚
      可不假行走輔助器材而行走自如，原已難認其仍有迅速奔
      跑衝刺之能力。再者，依證人陳張金連所證，其於案發前
      係在中興路127 號對面菜園內檢視其種植之作物，而中興
      路127 號對面菜園與中興路之間隔有水溝1 條，該水溝寬
      約65公分，然證人陳張金連甚且無法跨越65公分之路旁水
      溝，而需藉由水溝上擺放之棧板行走，是堪認證人陳張金
      連顯然步伐甚小。又查，依卷附道路交通事故現場圖所示
      ，本案事故地點即中興路127 號對面馬路邊緣，距本件案
      發地點尚有4 公尺，是以證人陳張金連每步距離短於65公
      分之步伐，其自中興路127 號對面路邊步行進入馬路內4
      公尺處之案發地點，此過程顯需相當時間，而非一蹴可幾
      ，是堪認證人陳張金連於案發當時，殊無竟係自中興路12
      7 號對面路邊飛奔竄出至4 公尺外之車道內之可能。
   2、按「汽車行駛時，駕駛人應注意車前狀況及兩車併行之間
      隔，並隨時採取必要之安全措施。」道路交通安全規則第
      94條第3 項訂有明文。而被告許家暐於本院審理中迭次辯
      稱其於案發之前，係在中興路與東龍街口停等紅燈，而綠
      燈起步後其車速不快，但未幾即撞及證人陳張金連等語在
      卷，所辯本案車禍事故係於其騎乘機車綠燈起步後未幾旋
      即發生一節，核與證人即案發當時與被告許家暐分別騎乘
      機車行經該處之人張建宇於本院100 年度訴字第36號損害
      賠償事件審理中證稱：「當時我與許家暐從軍營出來要去
      看醫生，在那個路口等紅綠燈，後來紅燈轉為綠燈，起步
      後我比他先走，起步後約幾秒，我就聽到後面摩托車倒地
      的聲音... ，我聽到聲音後就往回騎，我就看到許家暐倒
      在路邊，車子也倒在路邊，那時他的機車有點偏路中間，
      他車子的前面有一個婦人在地上... 。」等語，互核一致
      。另依卷附道路交通事故現場圖所示，被告許家暐騎乘撞
      及告訴人陳張金連後車輛倒地之刮地痕起點即事發處，距
      中興路與東龍街路口左緣20公尺，再東龍街為雙向二車道
      ，中興路上之號誌與東龍街路口右緣復約有一個行人穿越
      道寬度及近一個車道之距離，有現場照片為證（見偵卷第
      14 頁 、第17頁），又一個車道寬約3.5 公尺，核算結果
      號誌與事發地總距寬約有近34公尺之遙。是以，被告許家
      暐既自承其於案發當時甫綠燈起步，故車行速度非快，且
      依卷附事故現場照片所示，案發時、地係日間有自然照明
      、路面無缺陷、視距亦屬良好，則被告許家暐就證人陳張
      金連自中興路127 號對面路邊緩步進入馬路內4 公尺處案
      發地點之過程，顯無何難以注意之情。然查，被告許家暐
      於本院審理中供稱：「我第一眼看到陳張金連時，她已經
      在我的右前方約1 點鐘方向了，等於是接近我正前方，那
      天下雨，我目測大概是1 台機車車身的距離。我沒有看到
      她如何從路邊走出來，走到接近我正前方的這個過程。我
      是騎在路中間，我是直行，我一直直視前方，她突然間出
      現，她並不在我的視線範圍之內，是她出現的時候我才看
      到她。我是沒有看到她，反正我車子在行進中沒有看到。
      一個人會出現在正前方，一定是從某個地方走過來，他走
      的過程我們是要注意，交通規則有規定對於車前狀況要注
      意，但我是行進中已經到她面前時才注意到，她從路邊走
      出來的過程我沒有注意。」等語，是被告許家暐就年紀老
      邁且步伐甚小之證人陳張金連自中興路127 號對面路邊步
      行進入馬路內4 公尺處案發地點之過程，顯均未曾注意，
      直至行車至近陳張金連之正前方時，始驚覺證人陳張金連
      之存在而閃避不及致生碰撞。綜上，堪認被告許家暐就本
      件車禍事故之發生顯有過失甚明。
（三）另公訴意旨固依道路交通事故調查報告表（一）所示，而
      認案發之際路面乾燥、道路有施工中云云；而被告許家暐
      於警詢中亦辯稱案發當時下大雨，視線不良云云。惟查，
      依卷附案發後未幾員警到場處理本件車禍事故之際所拍攝
      之現場照片所示，案發現場柏油路面多屬潮濕，部分地面
      甚且尚有少許積水存在，是道路交通事故調查報告表（一
      ）「路面狀況- (2)路面狀態」一欄載稱案發當時路面狀
      態係屬「乾燥」一節，顯與事實有悖。再查，依前開現場
      照片所示，本件案發當時桃園縣平鎮市○○路固有2 處道
      路工程施作，惟工程施作位置係在被告許家暐車行方向之
      對向車道，且所在位置各在事故地點前後，並與事故地點
      均距離甚遠，是該2 處道路工程實無由構成本件被告許家
      暐行經事發地點時之道路障礙，故道路交通事故調查報告
      表（一）「道路障礙- (1)障礙物」一欄載稱案發地點係
      有構成道路障礙之道路工程施作中一節，亦與事實不符。
      再者，又依前揭現場照片所示，案發現場被告許家暐所騎
      機車倒地處附近之柏油路面猶有部分零星之乾燥區域，而
      與中興路交會之東龍街，更大部分為乾燥路面，是倘依被
      告許家暐所辯，其於騎乘機車撞及告訴人陳張金連之際係
      大雨滂沱，則員警於案發後未幾抵達現場所攝照片，該事
      故地點及其鄰近區域當係地面濕漉，甚或尚有大面積之積
      水存在，而無竟已出現乾燥區域之可能，是被告許家暐辯
      稱案發當時雨勢過大，因而視線不良云云，顯與實情有悖
      ，洵無足採。
（四）按「行人穿越道路，應依下列規定：一、設有行人穿越道
      、人行天橋或人行地下道者，必須經由行人穿越道、人行
      天橋或人行地下道穿越，不得在其一百公尺範圍內穿越道
      路。」道路交通安全規則第134 條第1 款訂有明文。經查
      ，證人陳張金連於本院審理中證稱：「（審判長問：妳要
      過馬路，有無走行人穿越道？）沒有。」等語，而就其於
      案發時、地並未經由行人穿越道穿越馬路一節證述明確。
      次查，本件案發地點附近即中興路與東龍街路口號誌下方
      ，設有行人穿越道，此有事故現場照片在卷可參。又依前
      述號誌與事發點之距離約34公尺以觀，則被告許家暐騎乘
      撞及告訴人陳張金連後車輛倒地之刮地痕起點即事發處，
      距中興路與東龍街路口號誌下方之行人穿越道當未及34公
      尺。是告訴人陳張金連於本件案發之際，顯有未經由行人
      穿越道穿越馬路，而在設有行人穿越道處100 公尺內穿越
      道路之過失甚明。是告訴人陳張金連於本件車禍事故之發
      生亦有過失，然被告許家暐之過失，與告訴人陳張金連之
      過失，併合而為告訴人陳張金連傷害發生之原因時，仍不
      能解免被告許家暐過失之責任。
（五）再者，公訴意旨固依告訴人陳張金連所提出之國軍桃園總
      醫院附設民眾診療服務處99年4 月27日診斷證明書所載：
      「診斷：1.下巴、雙腳、右手肘擦傷。2.右髖及骨盆挫傷
      。治療經過：於98年10月12日至本院外科急診診療，接受
      保守治療。」而認告訴人陳張金連於遭被告許家暐騎乘機
      車撞擊後，當日前往國軍桃園總醫院就診結果，係受有下
      巴、雙腳、右手肘擦傷、右髖及骨盆挫傷等傷害云云。惟
      查，證人即國軍桃園醫院急診室醫師黃耀民於本院審理中
      證稱：「98 年10 月12日本院就診時，是由我幫她看診。
      當時陳張金連主訴屁股疼痛，我們初步檢視是下巴、雙腳
      及右手肘有擦傷。患者主訴是走路被車子撞到。最後經過
      一系列Ｘ光片檢查，包含手肘、膝蓋、骨盆及脊椎，最後
      的診斷是右臀挫傷、右肘擦傷、顏面部的擦傷及右膝擦傷
      。病歷所附人形圖標示的傷勢部位，就是當時所見，有關
      臀部部分就是指右臀部挫傷。99年4 月27日病患陳張金連
      有再到本院掛號，依該次的病歷所載，只是單純要開立診
      斷證明書。因為她要求開的是當時的診斷證明書，理論上
      按照我們開立診斷證明書的程序，99年4 月27日當日開的
      診斷證明書就是單純依照陳張金連在98年10月12日急診時
      病歷所載內容開立，但當天開立診斷證明書的醫師並不是
      我，而是骨科的洪生財醫師。急診病歷人形圖所畫的右臀
      部位，就是診斷證明書所寫的右髖這個部位。但我沒有辦
      法幫開立診斷證明書的醫師說明為何他要寫『右髖及骨盆
      挫傷』，我當時的診斷並沒有骨盆挫傷的診斷，所見及檢
      查結果是只有右邊臀部會疼痛而已。而診斷證明書記載『
      雙腳』，但我當時所見的只有右膝。」等語在卷，並有國
      軍桃園總醫院99年11月18日醫桃企管字第0990003474號函
      及函附之陳張金連病歷資料附卷可憑。是依證人黃耀民所
      述，陳張金連於98年10月12日急診當日經其診察結果，當
      時所見僅有右臀挫傷、右肘擦傷、顏面部位擦傷及右膝擦
      傷之傷害，再依前開陳張金連病歷資料所附證人黃耀民於
      急診當日所繪標示病患傷勢部位之人形圖所示，陳張金連
      之傷勢部位係下巴、右肘、右臀、右膝，堪認陳張金連於
      98年10月12日案發後前往國軍桃園總醫院急診時，經證人
      黃耀民診斷結果，係受有下巴擦傷、右肘擦傷、右臀挫傷
      、右膝擦傷之傷害。至陳張金連於99年4 月27日前往國軍
      桃園總醫院看診之目的，既僅在開立98年10月12日該次急
      診之診斷證明書，而未另作其他檢查或診斷，又該次開立
      診斷證明書之醫師為該院骨科醫師洪生財，並非急診醫師
      黃耀民，是依該院開立診斷證明書之程序，洪生財醫師當
      僅係單純就陳張金連98年10月12日急診病歷所載內容開立
      該日之診斷證明書。然卷附陳張金連之國軍桃園總醫院附
      設民眾診療服務處99年4 月27日診斷證明書所載：「診斷
      ：1.下巴、雙腳、右手肘擦傷。2.右髖及骨盆挫傷。治療
      經過：於98年10月12日至本院外科急診診療，接受保守治
      療。」之傷勢情形，竟與陳張金連99年10月12日急診病歷
      所載之傷勢部位、情節有所出入，是該診斷證明書所載傷
      勢情節，顯難認與實情相符。是以，證人陳張金連於98年
      10月12日案發後前往國軍桃園總醫院就診時當日所見傷勢
      情形，自仍應以就診當日病歷所載內容，始與事實相符而
      堪以採信。
（六）另被告許家暐固辯稱：告訴人陳張金連所提出之重慶骨科
      診所99年3 月4 日診斷證明書，載稱陳張金連於98年11月
      19日至重慶骨科就診，經診斷結果受有雙側恥骨閉鎖性骨
      折，然該次就診日期距本件案發當日已有1 個多月，故該
      次傷害結果實難歸責於被告云云。惟查：
   1、證人陳張金連於98年10月12日案發當日前往國軍桃園總醫
      院就診，經一系列包含手肘、膝蓋、骨盆及脊椎在內之Ｘ
      光片檢查後，經黃耀民醫師診斷結果，當時所見係受有下
      巴擦傷、右肘擦傷、右臀挫傷、右膝擦傷之傷害，業如前
      述；而陳張金連嗣於案發後2 日即99年10月14日前往林口
      長庚紀念醫院急診，主訴在路上行走時遭機車撞擊，當時
      Ｘ光檢查結果顯示無骨折現象，診斷則為右膝及右髖部鈍
      傷，此有長庚醫療財團法人林口長庚紀念醫院100 年1 月
      21日（九九）長庚院法字第1282號函及函附之陳張金連病
      歷資料在卷可參；又陳張金連復於98年11月19日前往重慶
      骨科診所就診，並於99年3 月4 日開立診斷證明書1 份，
      內容載稱：「病名：雙側恥骨閉鎖性骨折。醫師囑言：病
      患於98年11月19日因上述就醫，至99年3 月4 日共門診10
      次，目前仍門診治療中。」此有該診斷證明書1 份附卷可
      考，合先敘明。
   2、經查，證人黃耀民於本院審理中證稱：「有些骨裂一開始
      在Ｘ光片不見得看得出來，可能經過3 、5 天之後，骨頭
      在修復的過程中會把壞死的骨頭吸收掉，加上患者因為移
      動的關係，會讓骨裂變得比較明顯，我只能說在98年10月
      12日當天我看的Ｘ光片，看起來沒有骨折，後續會不會因
      為她活動，而使那個裂縫比較清楚，再去就診的時候才有
      看到，這個我並不清楚。以學理上來講，如果病人完全沒
      有移動，完全臥床休息的話，通常在3 、5 天之後，會稍
      微比較明顯一點，可是還有照Ｘ光片角度的問題，不見得
      能夠馬上看出來。如果病人有移動的話，因為拉扯的關係
      ，有時候會使裂縫比較明顯，但這其實只是讓裂縫比較明
      顯易於診斷而已，移動本身應該比較不會造成從無變有。
      而骨頭癒合的時間，大概就是2 個月到3 個月的時間可以
      長得比較完整。」等語在卷。又證人即重慶骨科診所醫師
      黃頌評於本院審理中證稱：「我是骨科專科醫師，陳張金
      連於98年11月19日至重慶骨科診所就診時，是由我幫她診
      治。當天陳張金連來就診時，主訴她在1 個多月前遇到車
      禍，造成挫傷，她曾經在國軍桃園總醫院還有長庚醫院都
      有看過，但是還在痛，所以我幫她追蹤了1 張Ｘ光，那時
      候發現兩邊恥骨有骨折，當時已經開始長骨痂，表示已經
      在癒合復原當中。依照Ｘ光的結果，從我當時所看到的情
      況，這個骨折發生的時間應該如同陳張金連所述，最少是
      在4 到6 個禮拜之前。陳張金連98年10月12日發生車禍，
      當天到國軍桃園總醫院去急診，98年10月14日又到長庚醫
      院急診，國軍桃園總醫院及長庚醫院都照Ｘ光，兩處都沒
      有發現骨盆部位骨折，這是因為陳張金連是老人家，骨質
      比較鬆，所以當有線狀骨折的時候，在骨頭沒有位移，或
      是沒有在長骨痂（骨痂就是我們在Ｘ光片上骨折部位正在
      癒合時都會看到的一些骨頭）的情況下，不見得當時就能
      研判出她有骨折。如果陳張金連的骨折線沒有跑掉的話，
      剛開始大概只看到線，那個線會因為骨質疏鬆的關係看不
      太出來，而且骨盆腔上面有很多骨頭會重複，有時候也不
      容易判斷出來，只要擺的角度不是正好看到，的確有時候
      也是會看不到，之後骨頭在重新生長時，會有明顯的骨痂
      ，那條線就開始明顯出來，就可以看得到骨折，或是病患
      經過活動，骨折有跑掉，那時候我們就看得出來。這就是
      為什麼陳張金連照兩次Ｘ光看不到，反而在1 個多月後才
      看到，就是因為這個原因，我們常常會在臨床上遇到這種
      狀況。我有帶陳張金連第一次來照的Ｘ光（審判長諭知當
      庭勘驗Ｘ光片，並請證人黃頌評醫師指出骨折之部位，勘
      驗結果如列印之照片所示，其中箭頭所指處即為骨折處）
      ，我在Ｘ光片上面以箭頭標示出的4 個部位，這些骨折處
      在我看診的時候已經在癒合當中，上面都有長骨痂了，也
      就是因為有長骨痂，所以Ｘ光片拍的時候才會看得比較明
      顯。」等語綦詳，並有其當庭提出之陳張金連98年11月19
      日就診當日拍攝之Ｘ光片光碟1 份附卷可參。經查，證人
      黃耀民、黃頌評均為醫療專業人員，與被告許家暐或證人
      陳張金連不具利害關係，故渠2 人殊無甘犯偽證罪之刑責
      ，而杜撰不實骨折判斷臨床經驗之動機及必要，是證人黃
      耀民、黃頌評前開證詞，均堪信為真。是以，揆諸證人黃
      頌評、黃耀民所述，醫師於病患骨折初期，因骨折裂痕細
      微或Ｘ光拍攝角度關係，致無法判認已有骨折情形，反於
      病患嗣後因日常活動之故造成骨裂情況加劇，或病患骨折
      處已逐漸癒合復原，而在癒合過程中有骨痂生長，始於嗣
      後就診時所拍攝之Ｘ光片上呈現明顯之骨折痕跡，而可判
      斷有骨折情形，此乃臨床上常見之現象；又依證人黃耀民
      所證，倘病患完全臥床休息、沒有移動，則通常於3 、5
      天後，骨折處將稍微明顯可見，是證人陳張金連於案發當
      日已因本件車禍事故而受有骨盆部位骨折之傷害，然於案
      發後2 日前往前往林口長庚紀念醫院急診時，當日Ｘ光檢
      查結果並未發現該骨折現象，此亦無悖常情。準此，堪認
      徒以證人陳張金連分別於98年10月12日案發當日前往國軍
      桃園總醫院、於案發後2 日前往林口長庚紀念醫院急診，
      該2 次之Ｘ光片均未經判斷為有骨折情形一節，要難即逕
      認陳張金連於案發約1 個月後之98年11月19日前往重慶骨
      科診所就診時，經診斷之雙側恥骨閉鎖性骨折此一傷害結
      果，即與98年10月12日之本案車禍事故無關，是被告許家
      暐徒執前詞置辯，尚無足採。
   3、再者，證人陳張金連分別於98年10月12日前往國軍桃園總
      醫院、於98年10月14日前往林口長庚紀念醫院、於98年11
      月19日前往重慶骨科診所就診時，均主訴係因本案車禍事
      故早成骨盆部位疼痛，此有國軍桃園總醫院99年11月18日
      醫桃企管字第0990003474號函及函附之陳張金連病歷資料
      、長庚醫療財團法人林口長庚紀念醫院100 年1 月21日（
      九九）長庚院法字第1282號函及函附之陳張金連病歷資料
      在卷可參，並據證人黃耀民、黃頌評證述如前，洵堪認定
      。而查，病患至醫療院所就診時，除非傷勢係涉及該病患
      自身犯罪情節或另有其他特殊因素而恐為人知，否則，患
      者為使醫師瞭解受傷原因、程度等細節，進而為適當之診
      斷，以求獲得正確之檢驗結果及適當之醫療照護，其自當
      向醫師鉅細靡遺詳實陳述成傷原因，核無甘冒遭受誤診之
      風險，憑空捏造從未發生之虛情，而就受傷時間、原因為
      虛偽陳述之必要。況且，揆諸前開證人黃頌評所述，陳張
      金連於98年11月19日前往重慶骨科診所就診時，其Ｘ光片
      經其判讀結果，認該骨折發生的時間係在4 至6 週之前，
      而與陳張金連所述該傷勢係就診前1 個月之本案車禍事故
      中所造成一節，其期間復核屬相符。是以，證人陳張金連
      於98年11月19日前往重慶骨科診所就診，經診斷之「雙側
      恥骨閉鎖性骨折」此一傷害結果，亦係本件案發當時遭被
      告許家暐騎乘前開普通重型機車撞擊所致，亦堪認定。
二、綜上所述，本件事證明確，被告許家暐犯行洵堪認定，應予
    依法論罪科刑。
三、核被告許家暐所為，係犯刑法第284 條第2 項前段之過失傷
    害罪。又被告許家暐於肇事後，於其過失傷害犯行未為有偵
    查犯罪職務之機關或公務員發覺前，即向警察機關報案，並
    對到場處理車禍事故之警員表示其為肇事普通重型機車之駕
    駛人，自首而接受裁判，此有桃園縣政府警察局道路交通事
    故肇事人自首情形紀錄表1 份在卷可按，被告係對於未經發
    覺之犯罪自首而接受裁判，應依刑法第62條前段之規定，減
    輕其刑。原審以被告罪證明確而予論罪科刑，固非無見，惟
    原審未查本件案發現場係路面潮濕，且案發路段之道路工程
    施作處係在事故現場對向車道，且與事故地點距離甚遠，而
    與本件車禍事故難認有何關聯，又本案告訴人陳張金連所受
    傷害應係下巴擦傷、右肘擦傷、右臀挫傷、右膝擦傷及雙側
    恥骨閉鎖性骨折，另告訴人陳張金連於本案中亦有疏未注意
    在設有行人穿越道之路段，須經由行人穿越道穿越馬路，不
    得在行人穿越道100 公尺範圍內穿越道路之過失等節，其認
    定事實顯有未當。是被告許家暐否認犯罪提起上訴，雖無理
    由，然原審判決既有上開可議之處，自應由本院予以撤銷改
    判。本院審酌被告許家暐過失情節之輕重、告訴人所受傷勢
    及與有過失之程度，被告犯後否認犯行之態度，處如主文第
    2 項所示之刑，並諭知易科罰金之折算標準。末查，被告許
    家暐前未曾因故意犯罪而受有期徒刑以上刑之宣告，此有卷
    附臺灣高等法院被告前案紀錄表1 紙所載可參，其因一時疏
    於注意，致罹刑典，經此偵審教訓及刑之科處，當已知所警
    惕，是本院認上開宣告之刑以暫不執行為適當，爰依刑法第
    74 條 第1 項第1 款之規定，宣告緩刑3 年，以啟自新。
四、據上論斷，依刑事訴訟法第455 條之1 第3 項、第369 條第
    1 項前段、第364 條、第299 條第1 項前段，刑法第284 條
    第1項前段、第62條前段、第41條第1 項前段、第74條第1項
    第1 款，刑法施行法第1 條之1 第1 項、第2 項前段，判決
    如主文。
本案經檢察官蕭永昌到庭執行職務。
中    華    民    國   100    年    12    月    1     日
                  交通法庭審判長法  官  蔡榮澤
                                法  官  林大鈞
                                法  官  林蕙芳
以上正本證明與原本無異。
不得上訴。
                                書記官  莊凱男
中    華    民    國   100    年    12    月    12    日
附錄法條：
中華民國刑法第284條
（過失傷害罪）
因過失傷害人者，處 6 月以下有期徒刑、拘役或 5 百元以下罰
金，致重傷者，處 1 年以下有期徒刑、拘役或 5 百元以下罰金
。
從事業務之人，因業務上之過失傷害人者，處 1 年以下有期徒
刑、拘役或 1 千元以下罰金，致重傷者，處 3 年以下有期徒刑
、拘役或 2 千元以下罰金。